【裁判字號】    95,訴,417
【裁判日期】    950831
【裁判案由】    毒品危害防制條例
【裁判全文】
臺灣基隆地方法院刑事判決               95年度訴字第417號
公  訴  人  臺灣基隆地方法院檢察署檢察官
被      告  乙○○
                    （另案在臺灣基隆監獄基隆分監受刑中）
上列被告因毒品危害防制條例案件，經檢察官提起公訴（95年度
毒偵字第961號），被告於準備程序進行中，就被訴事實為有罪
之陳述，經受命法官告知其簡式審判程序之旨，並聽取公訴人及
被告之意見後，經本院合議庭裁定由受命法官獨任進行簡式審判
程序，判決如下：
    主      文
乙○○連續施用第一級毒品，處有期徒刑陸月，如易科罰金，以
銀元佰元即新臺幣玖佰元折算壹日。扣案之注射針筒壹支沒收
。
    事實及理由
一、本件被告乙○○所犯者非為死刑、無期徒刑、最輕本刑為3
    年以上有期徒刑之罪或高等法院管轄第一審案件，其於準備
    程序進行中，先就被訴事實為有罪之陳述，經告知其簡式審
    判程序之旨，並聽取公訴人、被告之意見後，本院合議庭業
    已依刑事訴訟法第273條之1第1項之規定，裁定由受命法官
    獨任以簡式審判程序進行本案之審理，且依同法第273條之2
    規定，簡式審判程序之證據調查，不受同法第159條第1項、
    第16 1條之2、第161條之3、第163條之1及第164條至第170
    條規定之限制，合先敘明。
二、本件犯罪事實、證據，除引用檢察官起訴書之記載外，並更
    正及補充如下：
  (一)犯罪事實部分：
  1.被告施用第一級毒品海洛因之時間應更正為「自民國95年4
    月初某日起至同月9日23時30分止」。
  2.被告上述期間施用毒品海洛因之次數約為每日1至2次，係以
    針筒將海洛因注射於右手上臂皮膚肌肉及兩手手背靜脈血管
    處。
  3.被告為警盤查時，係主動交出已注射之針筒1支，並坦承施
    用第一級毒品海洛因，自首而接受裁判。
  (二)證據部分：
    補引「被告於本院準備程序及審理時之自白」及「本院95年
    8月28日勘驗筆錄及勘驗照片7張」為證據。
三、論罪科刑：
  (一)按海洛因係毒品危害防制條例第2條第2項第1款所定之第一
    級毒品，被告予以施用，核其所為，係犯毒品危害防制條例
    第10條第1項之施用第一級毒品罪。其持有第一級毒品海洛
    因係供施用，其持有第一級毒品之低度行為為施用第一級毒
    品之高度行為所吸收，不另論罪。
  (二)本件被告先後多次施用第一級毒品海洛因之犯行，時間緊接
    ，犯罪構成要件相同，顯係基於概括犯意為之，為連續犯，
    惟被告行為後，94年2月2日修正公布，並於同年7月1日施行
    之刑法（下稱新法，修正前刑法下稱舊法），業已刪除第56
    條連續犯之規定，此刪除雖非犯罪構成要件之變更，但顯已
    影響行為人刑罰之法律效果，自屬法律有變更，依新法第2
    條第1項規定，比較新、舊法結果，以舊法法第56條以一罪
    論相較於新法需論以數罪併罰對被告較為有利，故本件仍應
    適用較有利於新法第56條之規定論以一施用第一級毒品罪，
    並加重其刑（最高法院95年第8次刑事庭會議決議五(四)參照
    ）。
  (三)又犯罪及自首均在新法施行前者，新法施行後，應依新法第
    2 條第1項之規定，適用最有利於行為人之法律（最高法院
    95年度第8次刑事庭會議六(三)1.參照）。查本件被告係在警
    方盤查過程中自行從身穿之外套口袋內取出乙支注射針筒交
    付警方並坦承利用該注射毒品，警方查扣針筒後才請被告將
    外套衣袖拉起並發現多處注射疤痕，於查扣針筒前並未目擊
    被告施打毒品，亦無其他事證懷疑被告有施用毒品之情形，
    有查獲員警林世明之報告書在卷可按，顯見被告係在偵查機
    關，尚未發覺其施用第一級毒品海洛因之犯罪前自首而接受
    裁判，且其所犯施用第一級毒品罪及自首時間均在新法施行
    前，自應為新舊法之比較。依舊法第62條自首之規定係「必
    」減輕其刑，新法自首之規定則係「得」減輕其刑，兩者比
    較結果，自以舊法對被告較為有利，依新法第2條第1項規定
    ，本件應適用舊法第62條規定減輕其刑，並依法先加後減之
    。
  (四)爰審酌被告前因施用第一級毒品，甫於95年3月17日宣判，
    竟於宣判不到1個月之時間，即再續為施用毒品，顯見其毒
    癮非輕，自不宜輕縱，惟審酌其所犯施用毒品之犯罪係戕害
    自身健康之行為，於他人尚不致造成損害及其施用之次數、
    犯後主動交付注射針筒並坦承犯行之態度等一切情狀，量處
    如主文所示之刑。
  (五)又按易刑處分，即易科罰金之折算標準、易服勞役之折算標
    準及期限，於新法施行後，亦應為新舊法律之比較適用（最
    高法院95年度第8次刑事庭會議決議三(二)參照）。查被告行
    為後，刑法第41條規定亦於94年2月2日修正公布，並自95
    年7月1日起開始施行。依舊法第41條第1項前段規定：「犯
    最重本刑為5年以下有期徒刑以下之刑之罪，而受6個月以下
    有期徒刑或拘役之宣告，因身體、教育、職業、家庭之關係
    或其他正當事由，執行顯有困難者，得以1元以上3元以下折
    算1日，易科罰金」，且被告行為時之易科罰金折算標準，
    修正前罰金罰鍰提高標準條例第2條前段（現已刪除）規定
    ，就其原定數額提高為100倍折算1日，則
    本件被告行為時之易科罰金折算標準，應以銀元300元折算1
    日，經依現行法規所定貨幣單位折算新臺幣條例第2條折算
    為新臺幣後，應以新臺幣900元折算為1日。惟新法第41 條
    第1項前段則規定：「犯最重本刑為5年以下有期徒刑以下之
    刑之罪，而受6個月以下有期徒刑或拘役之宣告者，得以新
    臺幣1千元、2千元或3千元折算1日，易科罰金」，經比較新
    、舊法之易科罰金折算標準，以舊法之規定較有利於被告，
    故本案應依刑法第2條第1項規定，適用舊法第41條第1項前
    段及罰金罰鍰提高標準條例第2條規定，諭知其易科罰金之
    折算標準。
四、沒收之諭知：
    扣案之注射針筒1支，為被告所有供本案施用第一級毒品海
    洛因所用之物，業據被告於本院審理時供述甚明，爰依刑法
    第38條第1項第2款規定宣告沒收。
五、應適用之法條：
    刑事訴訟法第273條之1第1項、第310條之2、第454條、第29
    9條第1項前段，毒品危害防制條例第10條第1項、第23條第2
    項，刑法第11條前段、第2條第1項、第56條（修正前）、第
    62條前段（修正前）、第41條第1項前段（修正前）、第38
    條第1項第2款，修正前罰金罰鍰提高標準條例第2條。
六、對於本件判決如有不服，得自收受送達後10日內，向本院提
    出上訴書狀，上訴於臺灣高等法院。
本案經檢察官甲○○到庭執行職務
中    華    民    國    95    年     8    月    31    日
                  刑事第四庭法  官  王美婷
以上正本證明與原本無異。
對於本件判決如有不服，應於收受送達後10日內，向本院提出上
訴書狀，上訴於臺灣高等法院，並按他造當事人之人數附具繕本
。
中    華    民    國    95    年    8     月    31    日
                            書記官  劉珍珍
附錄本案論罪科刑法條：
毒品危害防制條例第10條第1項
施用第一級毒品者，處6月以上5年以下有期徒刑。
附件：
臺灣基隆地方法院檢察署檢察官起訴書
                                     95年度毒偵字第961號
    被      告  乙○○  女  26歲（民國○○年○月○○日生）
                        籍設臺北縣瑞芳鎮○○路191之1號
                        國民身分證統一編號：Ｚ000000000號
上列被告因違反毒品危害防制條例案件，業經偵查終結，認應提
起公訴，茲敘述犯罪事實及證據並所犯法條如下：
        犯罪事實
一、乙○○前因施用毒品案件，經送觀察、勒戒後，認無繼續施
    用毒品之傾向，於民國94年2月18日釋放出所，並由本署檢
    察官於同日，以93年度毒偵字第2350號、第2373號、第2374
    號、94年度毒偵字第278號及第448號為不起訴處分確定。復
    因連續施用第1級毒品海洛因，經本署檢察官以95年度毒偵
    字第86號提起公訴，臺灣基隆地方法院於95年3月17日以95
    年度訴字第110號判決判處有期徒刑陸月，於同年4月18日確
    定（尚未執行）。詎乙○○猶不知戒除毒癮，復基於施用第
    一級毒品海洛因之概括犯意，自94年4月初某日起至同月9日
    23時30分止，或在臺北縣瑞芳鎮○○路191之1號住處、或在
    其所有之IK-1030號自小客車上，以針筒注射方式，連續施
    用第一級毒品海洛因多次。嗣於同年4月9日23時45分，在基
    隆市○○路33號前，為警盤查時，因其主動交出已注射過針
    筒1支，而查悉上情。
二、案經基隆市警察局第一分局報告偵辦。
         證據並所犯法條
一、上揭犯罪事實業經被告乙○○自白不諱，並有施用毒品之器
    具注射針筒1支扣案可資佐證，復有昭信科技顧問股份有限
    公司濫用藥物尿液檢體檢驗報告、不起訴處分書、刑事判決
    書及本署刑案資料查註紀錄表附卷可稽，被告犯嫌堪予認定
    。
二、核被告乙○○所為，係犯毒品危害防制條例第10條第1項之
    施用第1級毒品罪嫌。被告先後多次施用毒品海洛因之行為
    時間緊接，且犯罪構成要件相同，顯係基於概括犯意反覆為
    之，請依連續犯規定論處。施用毒品之器具，請依刑法第38
    條第1項第2款規定宣告沒收。
三、依毒品危害防制條例第23條第2項、刑事訴訟法第251條第1
    一項提起公訴。
    此  致
臺灣基隆地方法院
中    華    民    國    95    年    5     月    19    日
                              檢察官  賴  秋  萍
本件正本證明與原本無異
中    華    民    國    95    年    5     月    23    日
                              書記官  潘  健  安
附錄所犯法條：
毒品危害防制條例第10條第1項
施用第一級毒品者，處 6 月以上 5 年以下有期徒刑


司法院資訊處製作；財團法人民間司法改革基金會備份。
